【裁判字號】    99,聲,1154
【裁判日期】    991015
【裁判案由】    聲明異議
【裁判全文】
臺灣高等法院高雄分院刑事裁定          99年度聲字第1154號
聲明異議人
即受 刑 人  甲○○
上列聲明異議人因詐欺案件，對臺灣高雄地方法院檢察署檢察官
99年度執緝字第978 號執行指揮認為不當，向本院聲明異議，本
院裁定如下：
    主  文
異議之聲明駁回。
    理  由
一、本件聲明異議意旨略以：聲明異議人即受刑人甲○○因自任
    會首召集互助會倒會所犯之刑法第339 條第1 項詐欺罪共 5
    罪之犯行，業經本院於民國99年1 月26日以98年上易字第99
    6 號（服股）判決撤銷原審判決，改判各處有期徒刑6 月、
    5 月、5 月、5 月、5 月，並均依中華民國九十六年罪犯減
    刑條例減其刑二分之一後，定應執行刑為有期徒刑1 年，如
    易科罰金，以銀元300 元即新臺幣（下同）900 元折算1 日
    確定在案。而當初逾20多位互助會員僅其中一人堅持欲受刑
    人入監服刑，茲受刑人現已執行近半刑期，應已滿足該被害
    人所求，且已達到相當之教化效果及受刑矯治之主要目的。
    況上開確定判決已諭知可易科罰金，惟受刑人於99年3 月18
    日接獲臺灣高雄地方法院檢察署檢察官所簽發指揮執行命令
    之傳票，係應於99年3 月31日下午2 時至該署法警室報告，
    而必須入監服刑。然受刑人因與彰化銀行有另案民事清償借
    款訴訟事件定於同年4 月1 日開庭，乃於接獲上開須入監服
    刑傳票後之3 月23日具狀聲請准予分期繳納易科之罰金，並
    延後報到，且留有聯絡電話之手機號碼，但於同年4 月中旬
    接獲該署以99年4 月9 日雄檢惠島99執聲他1678字第9937號
    函意旨，告以受刑人上開所請事項礙難准許，並應立即到案
    執行逾期通緝等語。嗣家人經高雄縣旗山鎮員警告知受刑人
    已於99年4 月23日遭通緝而轉知受刑人後，受刑人即於同月
    26日（週一）下午5 時5 分許自動前往該署到案，並已籌得
    325,000 元準備於報到時一次繳清應易科之全數罰金，惟仍
    不獲准許，而逕予送監服刑。迄入獄服刑後，受刑人復於99
    年6 月1 日再次聲請准予一次繳納易科之罰金，終亦遭以不
    服刑難收矯正之效為理由而予駁回。然依司法院釋字第 662
    號解釋意旨及當時刑法第41條第2 項、第1 項前段規定，受
    刑人本案之各宣告刑，既均為有期徒刑6 月以下，自屬得繳
    納易科罰金之案件。況受刑人所犯本案亦非妨害社會秩序之
    罪，如准予就所剩刑期易科罰金，受刑人願一次繳納應易科
    之罰金，此除增加國庫收入，減少獄政支出外，受刑人亦已
    覓得保險服務業之工作，如能出獄就業，即可將所得分期償
    還該互助會之被害人，惟若受刑人繼續服刑至期滿，反而斷
    送受刑人生機，對整個社會及家庭亦無任何助益。是臺灣高
    雄地方法院檢察署檢察官上開不准受刑人易科罰金而命令應
    予入監服刑之執行指揮，顯有不當，且侵害受刑人權益。為
    此具狀聲明異議，請求撤銷檢察官指揮執行之命令，准予受
    刑人易科罰金，不勝感激等語。
二、按受刑人或其法定代理人或配偶，以檢察官執行之指揮為不
    當者，得向諭知該裁判之法院聲明異議，刑事訴訟法第 484
    條定有明文。又按95年7 月1 日修正施行前之刑法第41條第
    1 項固規定：「犯最重本刑5 年以下有期徒刑以下之刑之罪
    ，而受6 個月以下有期徒刑或拘役之宣告，因身體、教育、
    職業或家庭之關係或其他正當事由，執行顯有困難者，得以
    （銀元）1 元以上3 元以下折算1 日，易科罰金」，惟檢察
    官尚需考量該項但書規定：「但確因不執行所宣告之刑，難
    收矯正之效，或難以維持法秩序者」之情形，以決定是否准
    許受刑人易科罰金。是受刑人得否依本規定易科罰金，係屬
    檢察官之職權，非謂一經判決宣告易科罰金之標準，檢察官
    即應為易科罰金之處分。亦即受刑人如有不宜易科罰金之情
    形，於刑事執行程序中，檢察官得依該項但書規定，審酌受
    刑人是否具有「確因不執行所宣告之刑，難收矯正之效或難
    以維持法秩序」等事由以決定之。職是，檢察官對於得易科
    罰金案件之指揮執行，如認受刑人確有因不執行所宣告之刑
    ，難收矯正之效或難以維持法秩序者，自得不予准許其易科
    罰金；此乃檢察官指揮執行時依法得行使職權而為裁量之事
    項，倘其未濫用權限，自不得任意指摘為違法，此觀諸刑事
    訴訟法第457 條第1 項前段規定「執行裁判由為裁判法院之
    檢察官指揮之」自明。
三、經查，本件受刑人即聲明異議人甲○○因犯有刑法第339 條
    第1 項之詐欺取財罪共5 罪，業經本院於99年1 月26日以98
    年上易字第996 號判決撤銷原審判決，而改判各處有期徒刑
    6 月、5 月、5 月、5 月、5 月，並均依中華民國九十六年
    罪犯減刑條例減其刑二分之一後，定應執行刑為有期徒刑 1
    年，併依前揭修正前之刑法第41條規定，諭知如易科罰金，
    以銀元300 元即900 元折算1 日確定在案，及受刑人因未遵
    期到案執行，而遭通緝等節，有本院上開判決書、臺灣高等
    法院被告前案紀錄表及臺灣高雄地方法院檢察署通緝書各一
    份在卷可按（見本院卷18-20 頁、第6 頁背面至第7 頁背面
    、第26頁）。嗣受刑人雖聲請易科罰金暨延緩執行，惟經執
    行檢察官執行時審酌受刑人所犯為已達4 罪以上之數罪併罰
    案件，並其前案資料、本件各罪犯罪情節，且未遵期到案執
    行，已予公告通緝，及受刑人雖自動到案，然亦未提出入監
    執行有何困難之證明，復陳明「我願意進去關」等語各情，
    而認本件受刑人係犯詐欺取財5 罪，受有期徒刑之宣告，情
    節重大，故不准易科，因認不執行宣告之刑，難以維持法秩
    序，乃依刑法第41條第1 項但書規定不准易科罰金之事實，
    業據本院調取臺灣高雄地方法院檢察署99年度執字第2876號
    、執聲他字第1678號、執緝字第978 號及執聲他字第2963號
    卷證查明屬實，並有該執行案件之易科罰金案件初核表、審
    查表、99年4 月26日訊問筆錄及駁回受刑人聲請准予易科罰
    金暨延緩執行函文各一份附卷可憑（見本院卷第21-22 頁、
    第24-26 頁、第27頁、第30-32 頁影本）。故執行檢察官依
    受刑人前科及其犯罪情狀，認如不入監執行難以收矯治之效
    ，乃本其法律所賦與指揮刑罰執行職權之行使，對具體個案
    所為之判斷，據而不准受刑人易科罰金，尚難謂有何逾越法
    律授權、專斷等濫用權力之情事。
四、再者，觀諸受刑人上開確定判決所載，其於95年間僅因資金
    週轉不靈，即意圖為自己不法所有，利用所召集之互助會活
    會會員無意參與競標，或未到場參與投標，及部分會員彼此
    並不熟識之機會，自95年4 月6 日起至95年12月6 日期間，
    先後5 次各利用會期開標之機會，分別向未參與投標之郭敬
    忠（參與2 會）、鄭貴金（以吳敏豪名義參與2 會）、鍾耀
    金（參與2 會）、林萬松（參與2 會）、姚秀敏（參與1 會
    ）等活會會員，佯稱該期會已由其他會員得標等語，致使該
    期之其他活會會員均陷於錯誤，而繳交各該期之活會會款與
    受刑人，總計詐得合會金之金額甚鉅而達1,369,000 元，損
    及其他活會會員之財產，犯罪所生損害非輕，迄尚未與全部
    告訴人達成和解賠償損害等情。從而，檢察官審酌受刑人上
    開犯行，以其所犯罪數已達4 罪以上，且犯罪情節重大，認
    為如不予發監執行，難以維持法秩序，乃依刑法第41條第 1
    項但書規定，不准其易科罰金之聲請，並無濫用裁量權之情
    事。至受刑人聲明異議所陳上開各情，要屬對檢察官合法行
    使職權之空泛指摘，洵不足採。檢察官所為命令受刑人應入
    監服刑之執行指揮，經核於法尚無不合，其併同請求本院准
    為易科罰金之執行，亦無從准許。
五、綜上所述，受刑人以檢察官指揮執行之命令並未審酌上情，
    指摘檢察官不准其易科罰金之執行指揮不當，為無理由，應
    予駁回。
據上論斷，應依刑事訴訟法第486條，裁定如主文。
中    華    民    國    99    年    10    月    15    日
                  刑事第三庭    審判長法  官  莊崑山
                                      法  官  張意聰
                                      法  官  莊松泉
以上正本證明與原本無異。
本裁定不得抗告。
中    華    民    國    99    年    10    月    15    日
                                      書記官  葉淑華

司法院資訊處製作；財團法人民間司法改革基金會備份。
